【裁判字號】    97,台上,3266
【裁判日期】    970711
【裁判案由】    違反毒品危害防制條例
【裁判全文】
最高法院刑事判決            九十七年度台上字第三二六六號
上  訴  人  甲○○
上列上訴人因違反毒品危害防制條例案件，不服台灣高等法院花
蓮分院中華民國九十七年四月二十五日第二審判決（九十七年度
上訴字第二七號，起訴案號：台灣花蓮地方法院檢察署九十六年
度偵字第三四五０號），提起上訴，本院判決如下：
    主  文
原判決撤銷，發回台灣高等法院花蓮分院。
    理  由
本件原判決認定：上訴人甲○○（綽號小黑）前於民國八十六年
、九十一年間分別因違反麻醉藥品管理條例、毒品危害防制條例
案件，經法院分別判處有期徒刑四年六月、八月確定，前案曾於
八十九年六月五日縮刑假釋出監；嗣因後案判刑確定，經撤銷前
開假釋執行殘刑並合併執行，於九十三年十一月二十二日縮刑期
滿執行完畢。詎不知悔改，與張茂成基於販賣第二級毒品牟利之
犯意聯絡，以張茂成所有0000000000號行動電話作為聯繫工具，
先後於(一)九十六年六月五日凌晨一時四十六分許，由上訴人駕車
搭載張茂成一同前往花蓮縣吉安鄉三角市場前，以新台幣（下同
）四千元代價，共同販售第二級毒品安非他命予吳曉雯，惟吳曉
雯因張茂成交付安非他命數量不足，同年月七日僅交付價金三千
五百元予張茂成。(二)同年月六日上午十一、十二時許，由上訴人
在夏梅芬花蓮縣花蓮市復興新村住處，將第二級毒品安非他命，
以一千元代價，共同販售予夏梅芬。(三)同年月十日晚上七時四十
分許間，由上訴人在花蓮縣吉安火車站前，將第二級毒品安非他
命，以一千元之價格，共同販售予陳美吟，惟陳美吟僅先交付三
百元予上訴人等情。因而維持第一審論處上訴人共同販賣第二級
毒品（累犯）三罪罪刑之判決（分處有期徒刑七年八月、七年四
月、七年二月），駁回上訴人在第二審之上訴。固非無見。惟查
：(一)、販賣毒品罪，以行為人有營利之意圖為必要，故行為人有
無此項犯罪之目的條件，自應於事實欄內為詳實之記載，然後於
理由內說明其憑以認定之證據，始稱適法。原判決事實欄記載：
上訴人與張茂成基於販賣第二級毒品牟利之犯意聯絡……。理由
欄說明：販賣毒品係政府強力查緝之違法行為罪責至重，不論販
賣之人究係從價差或量差中牟取販賣毒品之不法利益，然營利之
不法意圖，則無不同，被告自承可以從張茂成處獲得毒品吸食，
證人張茂成會因此發給走路工及借車供其使用等語，則被告主觀
上亦有營利之意圖，……（見原判決第九頁第二十五至二十九行
）。然本件事實欄不但未記載上訴人共同販售之安非他命之數量
，彼等營利究係取自張茂成所販入之安非他命之價差或量差？原
判決未說明經由何項調查及有何證據，堪認上訴人與張茂成確有
共同營利之意圖；繼謂上訴人可自張茂成處取得安非他命等，個
人主觀上有營利意圖；不惟判決理由前後矛盾，且遽以上開推測
理想之詞為不利上訴人之論斷，難昭折服，亦有未洽。(二)、非法
販賣第二級毒品罪之成立，必須行為人所販賣之標的物屬於毒品
危害防制條例第二條第二項第二款所列之第二級毒品，方為相當
。此項事實尤須依嚴格證明認定之。本件原判決認定上訴人構成
販賣第二級毒品罪責，雖以上訴人與買受人吳曉雯、夏梅芬、陳
美吟之供述作為論據，然並未明確論敘上訴人與張茂成所售賣與
買受人吳曉雯、夏梅芬、陳美吟之物品，何以確屬第二級毒品無
訛之證據，遽繩上訴人以販賣第二級毒品罪刑，已難非有悖乎法
令，而無可維持。以上或為上訴意旨所指摘，或為本院得依職權
調查之事項，應認原判決有撤銷發回更審之原因。
據上論結，應依刑事訴訟法第三百九十七條、第四百零一條，判
決如主文。
中    華    民    國  九十七  年    七    月   十一   日
                      最高法院刑事第六庭
                          審判長法官  洪  清  江
                                法官  韓  金  秀
                                法官  陳  晴  教
                                法官  李  錦  樑
                                法官  陳  東  誥
      本件正本證明與原本無異
                                      書  記  官
中    華    民    國  九十七  年    七    月   十四   日
                                                    Ｒ


司法院資訊處製作；財團法人民間司法改革基金會備份。
